【裁判字號】    94,交聲,1153
【裁判日期】    950310
【裁判案由】    違反道路交通管理處罰條例聲明異議
【裁判全文】
臺灣臺北地方法院交通事件裁定        94年度交聲字第1153號
原處分機關  臺北市交通事件裁決所
受處分人    甲○○
上列異議人即受處分人因違反道路交通管理處罰條例案件，對於
交通部公路總局臺北區監理板橋監理站中華民國九十四年十月七
日所為北市裁三字第裁二二－ＡＣＶ六五四七一０號處分（原舉
發案號臺北市政府警察局ＡＣＶ六五四七一０號）聲明異議，本
院裁定如下：
    主    文
原處分撤銷。
甲○○不罰。
    理    由
一、本件異議意旨略以：原舉發機關臺北市政府警察局於民國九
    十四年三月九所填製，北市警交大字第ＡＣＶ六五四七一０
    號舉發違反道路交通管理事件通知單，認異議人即受處分人
    甲○○有於九十四年三月九日下午四時二十五分許，騎乘車
    牌號碼ＡＯＯ－七七九號重型機車，行經臺北市○○街與吳
    興街二二０號之交岔路口時，為警攔停舉發未攜帶駕駛執照
    行車之違規行為，經向原處分機關臺北市交通事件裁決所陳
    述後，仍認異議人之重型機車駕駛執照業自九十一年七月十
    五日起至九十二年七月十四日止易處逕註，自九十二年七月
    十五日起即屬無照駕駛，遂認異議人有於上開時、地無照駕
    駛之違規行為，依道路交通管理處罰條例第二十一條第一項
    第一款規定，裁處異議人罰鍰新臺幣（下同）九千六百元。
    然異議人並無上開違規行為，該舉發違反道路交通管理事件
    通知單上收受通知聯者簽單欄內之「甲○○」簽名，並非異
    議人所親簽，而係遭人冒名偽造。為此，聲明異議等語。
二、按法院受理交通事件，準用刑事訴訟法之規定；又犯罪事實
    應依證據認定之，無證據不得推定其犯罪事實，道路交通管
    理處罰條例第八十九條前段、刑事訴訟法第一百五十四條分
    別定有明文。而認定犯罪事實所憑之證據，雖不以直接證據
    為限，間接證據亦包括在內，然而無論直接證據或間接證據
    ，其為訴訟上之證明，須於通常一般之人均不致有所懷疑，
    而得確信其為真實之程度者，始得據為有罪之認定，倘其證
    明尚未達到此一程度，而有合理之懷疑存在而無從使事實審
    法院得有罪之確信時，即應由法院為諭知被告無罪之判決，
    此亦有最高法院七十六年台上字第四九八六號判例意旨可資
    參照。是以，法院審理違反道路交通管理處罰條例案件時，
    亦當踐行完畢調查證據之程序，且就原處分機關所認定之行
    為人違規事實，如仍有合理懷疑者，亦應刑事訴訟法上之無
    罪認定原則，而為對受處分人有利之認定。
三、原處分機關認異議人即受處分人甲○○有上開違規行為，無
    非係以原舉發機關上開舉發違反道路交通管理事件通知單一
    份為據。然訊據異議人堅詞否認有上開違規行為，辯稱：其
    並未於上開時、地騎乘上開重型機車為警攔停舉發之事實，
    上開舉發違反道路交通管理事件通知單上之「甲○○」簽名
    ，係遭他人偽造等語。經查：
  (一)本件違反道路交通管理事件之舉發過程，係在因違規駕駛人
    有於上開時、地騎乘上開重型機車違規紅燈右轉，遭警當場
    攔停舉發後，在舉發本件違反道路交通管理事件之值勤員警
    疏未請違規駕駛人出示身分證、駕駛執照或健保卡等相關證
    明文件，確實查核違規駕駛人身分之狀況下，逕依違規駕駛
    人口述之年籍資料及上開重型機車車主姓名、地址資料，僅
    以電腦查詢該違規駕駛人所填寫之年籍資料中，姓名與身分
    證字號、車主姓名、地址是否有誤，並未確實查察違規駕駛
    人是否即為其口述之年籍資料所示之人，即率然掣單予以舉
    發之事實，業經證人沈永盛即舉發本件違反道路交通管理事
    件之臺北市政府警察局信義分局警員於本院審理時證述：「
    （舉發過程？）在告發時間我看到那部機車紅燈右轉，我請
    他出示證件，他說沒有帶駕照、行照，行照、駕照資料都是
    他口述給我，我請值班同仁用電腦查詢，查詢的結果車主資
    料及駕駛人資料都沒有錯，而且他口述時很流利，駕駛人資
    料他答得也很流利，中間絲毫沒有讓我們起疑心，所以我就
    掣單舉發他未帶駕照，但是我有告訴他我回派出所之後會把
    它改成駕照易處逕註，因為我們還要附一張易處逕註的資料
    表，所以我沒有當場改。」、「（駕駛人說他沒有帶行、駕
    照，你有請他出示其他證件來核對身分嗎？）我有請他出示
    ，但是他任何證件都沒有帶‧‧‧」等語綦詳，而上開舉發
    違反道路交通管理事件通知單上「收受通知聯者簽章欄」內
    「甲○○」簽名，與異議人在本件交通違規案件陳述書及聲
    明異議狀上所親簽，以及當庭命其書寫之「甲○○」字體、
    筆觸、運筆方式不同，顯非出於同一人所為，此觀諸附卷之
    交通違規案件陳述書、聲明異議狀及異議人當庭簽名單各一
    份即明。
  (二)再者，異議人指稱依本件舉發違反道路交通管理事件通知單
    上之「甲○○」簽名，看似其胞兄即案外人乙○○之筆跡，
    在本件交通違規事件之前，案外人乙○○於九十三年間即曾
    有冒用其年籍資料在舉發違反道路交通管理事件通知單上簽
    名一節，經本院調閱該份舉發違反道路交通管理事件通知單
    後，核諸其上「收受通知聯者簽章欄」內「甲○○」簽名，
    確與本件違反道路交通管理事件通知單上「收受通知聯者簽
    章欄」內「甲○○」簽名極為相似，此有本件舉發違反道路
    交通管理事件通知單及臺北市政府警察局大安分局九十四年
    十二月三十日北市警安分交字第０九四三五五八九九００號
    函暨函覆之北市警交大字第ＡＣＶ一六六三六八號舉發違反
    道路交通管理事件通知單各一份在卷可佐。
  (三)是以，於上開時、地騎乘上開重型機車為警舉發上開違規行
    為之駕駛人，是否確為異議人，顯非無疑，異議人辯稱上開
    舉發違反道路交通管理事件通知單係遭人冒名偽造，其並未
    騎乘上開重型機車為警舉發上開違規行為等語，非無可採。
    此外，復查無其他積極證據足以證明異議人即為上開違規行
    為之駕駛人，自不能逕以上開疏未據實查核該違規駕駛人之
    身分，率以該違規駕駛人所陳報之年籍資料，據以填製之舉
    發違反交通管理事件通知單，遽認異議人即為本件之違規行
    為人，予以裁罰。原處分機關未予詳察，遽對異議人為上開
    裁處，即難認為允當，異議人之異議為有理由，自應由本院
    將原處分撤銷，諭知異議人不罰，以資適法。
據上論斷，應依道路交通管理處罰條例第八十七條第二項、道路
交通案件處理辦法第二十條前段，裁定如主文。
中    華    民    國    95    年    3     月    10    日
                        臺灣臺北地方法院交通法庭
                            法  官  吳麗英
以上正本證明與原本無異。
如不服本裁定應於送達後五日內向本院提出抗告狀
                            書記官  田華仁
中    華    民    國    95    年    3     月    14    日


司法院資訊處製作；財團法人民間司法改革基金會備份。
